【裁判字號】    98,簡抗,6
【裁判日期】    981202
【裁判案由】    確認本票債權不存在
【裁判全文】
臺灣桃園地方法院民事裁定               98年度簡抗字第6號
抗  告  人
即  原  告  丙○○
            甲○○
相  對  人
即  被  告  福灣企業股份有限公司
法定代理人  丁○○
代  理  人  乙○○
上列當事人間請求確認本票債權不存在事件，抗告人對於民國98
年07月15日本院桃園簡易庭98年度桃補字第278 號（計算裁判費
並命補繳裁判費）裁定提起抗告，本院裁定如下：
    主  文
抗告駁回。
抗告費用由抗告人負擔。
    理  由
一、抗告意旨略以：(一)相對人前對抗告人聲請本票裁定（本院98
    年度司票字第3731號）之程序費用，法院裁定由抗告人支付
    ，已對抗告人並未簽發本票之事實有不公平之裁定。抗告人
    因而權益受損，請求法院給予公平之審理，主張本票係偽造
    而提起本件確認之訴，以免無簽發本票之抗告人受有財產上
    損失，在未獲確認本票真偽前，原審即裁定命抗告人須先繳
    納裁判費新台幣（下同）6,500 元，未審先判，無視抗告人
    之請求，顯違常理。(二)相對人於民國98年06月01日以存證信
    函限期相對人於函到3 日內給付逾期價款，否則將依法聲請
    強制執行，抗告人即依其請求於98年6 月3 日繳款，並繼續
    按月繳款，而相對人分別於98年6 月16日、同年月22日發文
    之繳款通知書固記載遲延天數各為17天、23天，惟抗告人遲
    延不久，相對人實無興訟（偽造系爭本票向本院聲請本票裁
    定）之必要。原裁定命抗告人應繳之裁判費，依民事訴訟法
    （抗告狀(二)、陳報狀上均誤載為「民法」）第80條、第90
    條第1 項規定，毫無強以職權裁判訴訟費用之必要，應由實
    際釀成訴訟之「原告」即相對人負擔關於系爭本票債權訴訟
    所生之所有程序費用及上開裁判費，方為合理。(三)就相同之
    聲請內容，依不同之名目聲請或起訴，卻有不同的裁判費，
    亦不合理。爰依法提起抗告，請求廢棄原裁定等語。
二、按因財產權而起訴者，應依民事訴訟法第77條之13規定預納
    裁判費，此為同法第249 條第1 項第6 款所定起訴必備之程
    式。次按「訴訟程序進行中所為之裁定，除別有規定外，不
    得抗告。」，「訴訟標的之價額，由法院核定。核定訴訟標
    的之價額，以起訴時之交易價額為準；無交易價額者，以原
    告就訴訟標的所有之利益為準。法院因核定訴訟標的之價額
    ，得依職權調查證據。第一項之核定，得為抗告。」，為同
    法第483 條、第77條之1 所明定。準此，關於訴訟標的價額
    核定之裁定，固得為抗告，惟關於法院以核定之訴訟標的價
    額，依民事訴訟法第77條之13規定，計算裁判費並命當事人
    補繳（徵收）裁判費之裁定，屬訴訟進行中所為之裁定，既
    無特別規定，自屬不得抗告。
三、經查，抗告人於原審起訴請求：「確認被告（即相對人）持
    有之本票（以抗告人名義）於民國97年9 月24日共同簽發之
    本票內載憑票交付新台幣陸拾萬元本票係偽造，與原告（即
    抗告人）間債權不存在。」，未據繳納裁判費，其起訴不合
    程式，經原裁定依抗告人起訴主張之票載金額核定本件訴訟
    標的之價額為60萬元，計徵第一審裁判費6,500 元，並限期
    命抗告人補繳，於法並無違誤，是抗告意旨認原裁定係未審
    先判一節，容有誤會。至抗告人所指之民事訴訟法第80條、
    第90條第1 項規定，經查該法第80條係規定：「被告對於原
    告關於訴訟標的之主張逕行認諾，並能證明其無庸起訴者，
    訴訟費用，由原告負擔。」，第90條第1 項係規定：「訴訟
    不經裁判而終結者，法院應依聲請以裁定為訴訟費用之裁判
    。」，按此2 項規定之內容均與原告於起訴時應繳裁判費之
    規定（同法第77條之13）無涉；而相對人先前對抗告人所聲
    請本票裁定准予強制執行之事件，係因財產權關係而聲請之
    非訟事件，依非訟事件法第13條第2 款規定，乃按其標的金
    額60萬元而徵收費用1 千元，是以抗告意旨稱：就相同之聲
    請內容，依不同名目聲請或起訴卻有不同的裁判費，並不合
    理一節，亦難憑採。況抗告人前揭主張，經核應屬就原裁定
    計算裁判費並命補繳裁判費之爭執，顯與訴訟標的價額之核
    定無涉，依前揭說明，抗告人對此部分本不得抗告。從而，
    抗告意旨指摘原裁定不當，求予廢棄，為不合法，應予駁回
    。
四、末以，抗告人另稱：縱使相對人要對抗告人提起本票准予強
    制執行之聲請，亦應向南投地院聲請，而非向桃園地院聲請
    等語。按抗告人所述前情，應係針對本院98年度司票字第37
    31號即相對人先前所聲請之本票裁定而言，經核尚與本件抗
    告人所自行提起之確認本票債權不存在事件無涉（況依相對
    人所陳報抗告人簽發之系爭本票影本，其上載明「付款地：
    桃園縣桃園市○○路207 號3 樓之1 」，則依非訟事件法第
    194 條第1 項規定，本院就前開本票裁定事件具有管轄權）
    ，應由抗告人於該本票裁定事件中另行主張，附此敘明。
五、結論：本件抗告為不合法，依民事訴訟法第436 條之1 第3
    項、第495 條之1 第1 項、第444 條第1 項前段、第95條、
    第78條，裁定如主文。
中    華    民    國    98    年    12    月    2     日
                    民事第三庭  審判長法  官  張天民
                                      法  官  陳心婷
                                      法  官  周玉
以上正本係照原本作成。
不得抗告。
中    華    民    國    98    年    12    月    2     日
                                      書記官  崔青菁


司法院資訊處製作；財團法人民間司法改革基金會備份。
